【裁判字號】    97,親,45
【裁判日期】    980324
【裁判案由】    否認婚生子女
【裁判全文】
臺灣屏東地方法院民事判決                97年度親字第45號
原      告  丙○○
                        
被.      告  乙○○
兼上列一人
法定代理人  甲○○    

上列當事人間否認婚生子女事件，本院於民國98年3 月10日言詞
辯論終結，判決如下：
    主  文
確認被告乙○○非原告之婚生子。
訴訟費用由被告負擔。
    事實及理由
一、原告主張：原告與被告甲○○於民國86年12月20日結婚，婚
    後被告甲○○與訴外人丁○○同居，於○○年○ 月○ 日生下被
    告乙○○。被告乙○○係原告與被告甲○○婚姻關係存續期
    間受胎所生，依法被推定為原告之婚生子，然原告與被告乙○○間毫無血緣關係，為此提起否認子女訴訟，以除去原告
    與被告乙○○間不實之親子關係等語。並聲明：如主文第1
    項所示。被告則表示：被告乙○○確實非原告之親生子，被
    告之生父為訴外人丁○○，同意原告之請求等語。
二、原告主張之前開事實，業據提出兩造之戶籍謄本各1 份為證
    ，並經證人丁○○到庭證稱：被告乙○○確係伊與被告甲○○所生，被告乙○○現由伊照顧等語；證人即被告甲○○之
    姐戊○○亦到庭證稱：被告甲○○約自91年年中即與訴外人
    丁○○到伊家中同居，嗣生下一子名乙○○，被告甲○○自
    91年年中起至95年間從未返回原告處所與原告同居等語。而
    本件當事人雖未進行親子血緣關係之鑑定，然否認子女訴訟
    ，係確定該子女之真實身分，重在實質身分之調查，故鑑定
    當事人間之血緣關係，並非推翻子女婚生推定之唯一方法，
    本院審酌上開事證，堪信原告之主張為真實。
三、按從子女出生日回溯第181 日起至第302 日止，為受胎期間
    ，民法第1062條第1 項定有明文。又妻之受胎，係在婚姻關
    係存續中者，推定其所生子女為婚生子女。前項推定，夫妻
    之一方或子女能證明子女非為婚生子女者，得提起否認之訴
    。前項否認之訴，夫妻之一方自知悉該子女非為婚生子女，
    或子女自知悉其非為婚生子女之時起二年內為之。但子女於
    未成年時知悉者，仍得於成年後二年內為之；再按夫妻已逾
    中華民國九十六年五月四日修正前之民法第一千零六十三條
    第二項規定所定期間而不得提起否認之訴者，得於修正施行
    後二年內提起之，96年5 月23日修正公布之民法第1063條及
    民法親屬編施行法第8 之1 條亦有明文。本件被告乙○○係
    於○○年○ 月○ 日出生，有戶籍謄本1 份在卷可稽，回溯計算
    其受胎期間，係在原告與被告甲○○之婚姻關係存續中，故
    被告乙○○依法被推定為原告之婚生子。然被告乙○○實際
    上與原告間並無血緣關係，已如前述，而原告於○○年○ 月間
    被告乙○○出生時即知悉此事，此據其到庭陳述明確，已逾
    修正前民法第1063條第2 項規定之除斥期間，本不得提起否
    認之訴，惟依前開修正後民法及民法親屬編施行法之規定，
    原告仍得於修正施行後二年內提起否認子女之訴。該法既於
    96 年5月25日施行，則原告於97年5 月22日提起本件訴訟，
    有本院收狀章蓋於起訴狀可考，即屬合法。從而，原告提起
    本件否認子女之訴，即屬有據，應予准許。
四、據上論結，原告之訴為有理由，依民事訴訟法第78條、第85
    條第1 項前段，判決如主文。
中    華    民    國    98    年    3     月    24    日
                      家事法庭法  官  楊中琪
以上正本係照原本作成。
如對本判決上訴，須於判決送達後20日內向本院提出上訴書狀（
須附繕本）。
                              書記官  簡慧瑛
中    華    民    國    98    年    3     月    24    日






司法院資訊處製作；財團法人民間司法改革基金會備份。
